臺灣臺北地方法院刑事判決　　　　　　 100年度易字第2055號
公　訴　人　臺灣臺北地方法院檢察署檢察官
被　　　告　許育誌
上列被告因違反毒品危害防制條例案件，經檢察官提起公訴（
100年度偵字第8958號），本院判決如下：
    主  文
許育誌持有第三級毒品純質淨重二十公克以上，處有期徒刑月
，如易科罰金，以新臺幣壹仟元折算壹日。
扣案含第三級毒品愷他命成分之白色細晶體壹包（驗餘淨重玖拾
柒點柒壹公克，純度99%）及包裝上開毒品之外包裝袋壹個，均
沒收。
    事實及理由
一、許育誌明知愷他命（Ketamine，俗稱K他命）係毒品危害防
    制條例第2條第2項第3款所定之第三級毒品，依法不得持有
    ，竟仍基於持有第三級毒品愷他命純質淨重20公克以上之犯
    意，於民國100年4月12日某時，以電話聯繫綽號為「阿成」
    之張灝鈞，與張灝鈞達成由許育誌以新臺幣（下同）2萬
    1,000元之代價向張灝鈞購入第三級毒品愷他命100公克之合
    意，嗣張灝鈞即指示綽號為「阿哲」之王宏哲，將含第三級
    毒品愷他命成分之白色細晶體1包（淨重約100公克，嗣經鑑
    定純度約99%，純質淨重約99公克），攜至臺北市中山區錦
    州橋下與許育誌交易，王宏哲至上開地合與許育誌碰面後，
    許育誌交付2萬1,000元給王宏哲，王宏哲則交付該重量約
    100公克之愷他命1包給許育誌，許育誌因而無故持有第三級
    毒品愷他命純質淨重逾20公克以上，並將之藏放於車牌號碼
    CVD-886號普通重型機車車前置物箱內，供己施用。嗣於100
    年4月14日晚間21時40分許，在臺北市中山區○○○路與該
    路339巷交岔路口為警查鮮，並當場扣得許育誌所持有含第
    三級毒品愷他命成分之白色細晶體1包（驗前毛重99.17公克
    ，驗前淨重約97.87公克，驗餘淨重約97.71公克，純度為99
    %，經換算驗前純質淨重約96.89公克），許育誌並於警員詢
    問時供出其毒品來源為綽號「阿成」之張灝鈞及綽號「阿哲
    」之王宏哲，嗣張灝鈞、王宏哲因而為警循線查獲。
二、案經行政院海岸巡防署海岸巡防總局北部地區巡防局岸巡第
    一岸巡總隊報請臺灣臺北地方法院檢察署檢察官偵查起訴。
    理  由
一、上揭犯罪事實，業據被告許育誌於警詢、檢察官訊問及本院
    審理時坦承不諱，並有含第三級毒品愷他命成分之白色細晶
    體1包扣案可憑。且上開扣案物經警送內政部警政署刑事警
    察局鑑定，鑑定結果為該包白色細晶體，驗前毛重99.17公
    克，包裝塑膠袋重1.30公克，取0.16公克鑑定用罄，餘
    97.71公克，檢出第三級毒品愷他命成分，純度約99%，驗前
    純質淨重約96.89公克，此有內政部警政署刑事警察局100年
    5月23日刑鑑字第1000055897號鑑定書附卷可稽（100年度偵
    字第8958號偵查卷第42頁）。是被告於前揭時地持有第三級
    毒品愷他命純質淨重逾20公克以上之事實，堪以認定。本件
    事證明確，被告犯行洵堪認定，應依法論科。
二、按愷他命係毒品危害防制條例第2條第2項第3款所規定之第
    三級毒品。核被告所為，係犯毒品危害防制條例第11條第5
    項之持有第三級毒品純質淨重20公克以上之罪。又被告就本
    件持有第三級毒品純質淨重20公克以上之罪，供出毒品來源
    ，因而破獲張灝鈞、王宏哲（見同上偵查卷第2頁），應依
    毒品危害防制條例第17條第1項規定減輕其刑。爰審酌毒品
    之流通及持有，危害國人身心健康及社會秩序，已為國法所
    嚴禁，被告漠視法令禁制，未經許可而恣意持有第三級毒品
    愷他命，且數量非少，甫於100年3月23日為警查獲持有第二
    級毒品MDMA、甲基安非他命2包及第三級毒品愷他命17包，
    猶不知警惕，又於同年4月間再犯本案，原應嚴予非難，惟
    念被告犯後尚知坦承犯行、供出毒品來源，並參酌其前科素
    行、智識程度及其持有毒品係擬供己施用之動機、目的及被
    等一切情狀，量處如主文所示之刑，並諭知易科罰金之折算
    標準。
三、末按毒品危害防制條例第18條第1項前段所定應予沒收銷燬
    之毒品，以經查獲之第一、二級毒品為限，而毒品依其成癮
    性、濫用性及對社會危害性，共分為四級，上開條例並就製
    造、運輸、販賣、意圖販賣而持有、以非法方法使人施用、
    引誘他人施用及轉讓不同等級之毒品等行為，分別定其處罰
    ，至施用或持有第三、四級毒品，因其可罰性較低，除持有
    第三、四級毒品純質淨重20公克以上者，依98年5月20日修
    正公布、同年5月22日施行之毒品危害防制條例第11條第5項
    、第6項之規定應處以刑責以外，其餘情形未設處罰之規定
    。然鑑於第三、四級毒品均係管制藥品，特於同條例第11條
    之1明定無正當理由，不得擅自持有，另同條例第18條第1項
    後段則規定查獲之第三、四級毒品，無正當理由而擅自持有
    者，沒入銷燬之。從而，依同條例第18條第1項後段應沒入
    銷燬之毒品，專指查獲施用或持有之第三、四級毒品未達純
    質淨重20公克者而言；倘係查獲製造、運輸、販賣、意圖販
    賣而持有、以非法方法使人施用、引誘他人施用、轉讓第三
    、四級毒品或持有純質淨重20公克以上第三、四級毒品，既
    屬同條例相關法條明文規定處罰之犯罪行為，即非該條項應
    依行政程序沒入銷燬之範圍。又同條例第19條第1項所定「
    供犯罪所用或因犯罪所得之物」，係指犯第4條至第9條、第
    12條、第13條或第14條第1項、第2項之罪所用或所得之物，
    不包括毒品本身在內，尚不得援引為沒收第三、四級毒品之
    依據。再同條例對於查獲之製造、運輸、販賣、意圖販賣而
    持有、以非法方法使人施用、引誘他人施用、轉讓第三、四
    級毒品及持有純質淨重20公克以上第三、四級毒品之沒收，
    並無特別規定，如其行為已構成犯罪，則該毒品即屬不受法
    律保護之違禁物，應回歸刑法之適用，依刑法第38條第1項
    第1款之規定宣告沒收（參見最高法院96年台上字第727號判
    決意旨）。準此，扣案含第三級毒品愷他命成分之白色細晶
    體1包（驗餘淨重97.71公克，純度約99%），係屬違禁物品
    ，不問屬於被告與否，均應依刑法第38條第1項第1款規定，
    宣告沒收。扣案包裝上開毒品之外包裝袋1個，具有包裝毒
    品、防止其裸露而便於持有功能，為被告所有，供犯本件持
    有毒品罪所用之物，爰依刑法第38條第1項第2款規定，併予
    宣告沒收。
據上論所，依刑事訴訟法第284條之1、第299條第1項前段，毒品
危害防制條例第11條第5項、第17條第1項，刑法第11條前段、第
41條第1項前段、第38條第1項第1款、第2款，判決如主文。
本案經檢察官林淑玲到庭執行職務
中    華    民    國   100    年    8     月    31    日
                        刑事第十二庭  法  官  陳慧萍
以上正本證明與原本無異。
如不服本判決應於收受送達後10日內向本院提出上訴書狀，並應
敘述具體理由；其未敘述上訴理由者，應於上訴期間屆滿後20日
內向本院補提理由書，「切勿逕送上級法院」。
                                      書記官  黃慧怡
中    華    民    國   100    年    8     月    31    日
附錄本案論罪科刑法條：
毒品危害防制條例第11條
持有第一級毒品者，處 3 年以下有期徒刑、拘役或新臺幣 5 萬
元以下罰金。
持有第二級毒品者，處 2 年以下有期徒刑、拘役或新臺幣 3 萬
元以下罰金。
持有第一級毒品純質淨重十公克以上者，處 1 年以上 7 年以下
有期徒刑，得併科新臺幣 1 百萬元以下罰金。
持有第二級毒品純質淨重二十公克以上者，處 6 月以上 5 年以
下有期徒刑，得併科新臺幣 70 萬元以下罰金。
持有第三級毒品純質淨重二十公克以上者，處 3 年以下有期徒
刑，得併科新臺幣 30 萬元以下罰金。
持有第四級毒品純質淨重二十公克以上者，處 1 年以下有期徒
刑，得併科新臺幣 10 萬元以下罰金。
持有專供製造或施用第一級、第二級毒品之器具者，處 1 年以
下有期徒刑、拘役或新臺幣 1 萬元以下罰金。